【裁判字號】    97,附民,32
【裁判日期】    970408
【裁判案由】    詐欺
【裁判全文】
臺灣高等法院刑事附帶民事訴訟判決      97年度附民字第32號
原      告  甲○○
訴訟代理人  龔君彥律師
被      告  乙○○
上列被告因詐欺案件（九十七年度上易字第二二四號），經原告
提起附帶民事訴訟，請求損害賠償，本院判決如下：
   主  文
被告應給付原告新臺幣伍拾萬元，及自民國九十七年三月三日起
至清償日止，按週年利率百分之五計算之利息。
訴訟費用由被告負擔。
本判決第一項得假執行。
   事  實
甲、原告方面：
一、聲明：
    （一）被告應給付原告新臺幣（下同）五十萬元，及自起訴
          狀繕本送達翌日（即九十七年三月三日）起至清償日
          止，按週年利率百分之五計算之利息。
    （二）訴訟費用由被告負擔。
二、陳述：被告乙○○與詐騙集團成員利用代辦銀行貸款名義，
          以確認身分且須存入保證金為由，誘騙原告依指示匯
          款四十九萬九千九百八十三元進入被告之世華銀行帳
          戶內，並遭扣款十七元之手續費，原告匯款後旋遭提
          領一空，且無代辦貸款情事，原告至此始知受騙，合
          計損失達五十萬元。爰依侵權行為規定，訴請返還所
          受損失五十萬元，及自起訴狀繕本送達翌日（即九十
          七年三月三日）起至清償日止，按週年利率百分之五
          計算之利息。
三、證據：援用臺灣高等法院九十七年度上易字第二二四號刑事
          案件之卷證資料。
乙、被告方面：
一、聲明：原告之訴駁回。
二、陳述：其僅出租帳戶，無力清償該五十萬元。
   理  由
一、查原告甲○○主張被告乙○○預見若將本人之金融機構帳戶
    提供他人使用，極可能遭不法詐騙集團份子用以詐騙他人匯
    入款項使用，仍基於幫助他人實施詐欺取財之不確定故意，
    於九十四年十二月九日前某時，在臺北縣永和市○○路「一
    元堂泡沫紅茶店」內，將其所申辦國泰世華商業銀行（下稱
    國泰世華銀行）帳號000000000000號帳戶之存
    摺、金融卡及密碼，以每月租一萬元之代價，出租予不詳真
    實姓名、自稱「林姿瑜」之成年女子使用。該「林姿瑜」所
    屬之詐欺集團成員取得上揭銀行帳戶後，即基於為自己不法
    所有之意圖，以「兆豐理財金融信託銀行貸款」名義，利用
    原告向該行貸款時，由一自稱「陳文傑」之男子假冒銀行理
    財專員於同年十二月九日下午一時三十分許，撥打電話給原
    告，佯稱可為其代辦貸款，但需開立約定帳戶後存入貸款金
    額三分之一之保證金，並以電話鍵入帳號、密碼、金額確認
    身分為由，致原告陷於錯誤，遂於同日依照指示輸入後，將
    其高雄銀行左營分行帳戶內存款四十九萬九千九百八十三元
    匯入被告上揭銀行帳戶內（另有十七元之轉帳手續費，合計
    損失五十萬元），旋遭悉數提領一空之事實，業據被告自認
    在卷，並有國泰世華銀行九十六年五月二十八日（九六）國
    世銀字第三００號函及所附存摺存款主檔資料、新開戶建檔
    登錄單、交易明細資料、原告之高雄銀行左營分行存摺內頁
    明細、租賃契約書各一份在本院九十七年度上易字第二二四
    號刑事案卷內可稽，而該刑事案件經本院審理後，綜合全案
    辯論意旨，認定上揭犯罪屬實，判決被告詐欺罪刑成立，亦
    有該案卷證資料可憑，原告主張援用上開刑事判決所認定之
    事實及證據，應屬可採。從而，原告主張因被告詐欺犯罪致
    其受有五十萬元之損害等情，可認為真實。
二、按因犯罪而受損害之人，於刑事訴訟程序得附帶提起民事訴
    訟，對於被告及依民法負賠償責任之人，請求回復其損害；
    又法院認為原告之訴為有理由者，應依其關於請求之聲明，
    為被告敗訴之判決，刑事訴訟法第四百八十七條第一項、第
    五百零二條第二項分別定有明文。次按因故意或過失，不法
    侵害他人之權利者，負損害賠償責任，民法第一百八十四條
    第一項前段亦有明文。查本件原告因被告詐欺侵權行為而受
    有五十萬元之損失，業如前述，自得依民法第一百八十四條
    第一項前段規定，請求被告賠償其損害。從而，原告依據民
    法第一百八十四條第一項前段之規定，請求被告賠償五十萬
    元，及自起訴狀繕本送達之翌日即九十七年三月三日起至清
    償日止，按週年利率百分之五計算之利息，為有理由，應予
    准許。
三、本判決所命給付之金額未逾五十萬元，依民事訴訟法第三百
    八十九條第一項第五款規定，本院依職權宣告假執行。
據上論結，本件原告之訴為有理由，應依刑事訴訟法第五百零二
條第二項、第四百九十一條第十款，民事訴訟法第七十八條、第
三百八十九條第一項第五款，判決如主文。
中    華    民    國    97    年    4     月    8     日
                  刑事第四庭  審判長法  官  沈宜生
                                    法  官  陳國文
                                    法  官  鄭水銓
以上正本證明與原本無異。
本判決不得上訴。
                                    書記官  劉貞達
中    華    民    國    97    年    4     月    8     日


司法院資訊處製作；財團法人民間司法改革基金會備份。
